【裁判字號】    89,訴,1718
【裁判日期】    900815
【裁判案由】    有線廣播電視法
【裁判全文】
臺北高等行政法院判決                            八十九年度訴字第一七一八號
                              .
    原      告  高之雄有線播送系統有限公司
    代  表  人  甲○○
    訴訟代理人  丁○○
    被      告  行政院新聞局
    代  表  人  蘇正平（局長）
    訴訟代理人  乙○○
                丙○○
右當事人間因有線廣播電視法事件，原告不服行政院中華民國八十九年八月九日台八
十九訴字第二三七一八號再訴願決定，提起行政訴訟。本院判決如左：
    主  文
原告之訴駁回。
訴訟費用由原告負擔。
    事  實
一、事實概要：
    緣原告係登記有案並核准以高雄市前鎮區、小港區、苓雅區、前金區、新興區、
    旗津區、鹽埕區、三民區、楠梓區及鼓山區為經營區域之有線電視節目播送系統
    ，高雄縣政府於八十八年七月二日九時二十分至三十四分派員在高雄縣鳳山市○
    ○路一二九巷十七號旁電桿（桿號：府後高分四）測得原告播送之節目訊號，復
    於同年、月二十九日十三時三十分至四十分派員在同路一二九巷二十之二號二樓
    外牆客戶端分支器測得原告播送之節目訊號，且戶外電力桿上之纜線亦有原告之
    標示，乃函報被告機關以原告未經許可，擅自於未登記之營業區域經營有線電視
    業務，依有線廣播電視法第七十條第一項規定，以八十八年八月十八日（八八）
    建廣五字第一三四九五號函處以罰鍰新台幣（下同）八十萬元，並請即刻停止違
    法播送節目之行為。原告不服，提起訴願、再訴願，遞遭駁回，遂向本院提起行
    政訴訟。
二、兩造聲明：
    (一)原告聲明求為判決：
      再訴願、訴願決定及原處分均撤銷。
    (二)被告聲明求為判決：
      原告之訴駁回，訴訟費用由原告負擔。
三、兩造之爭點：
    本件被告機關以原告擅自於高雄縣鳳山市未登記之營業區域以其纜線播送之節目
    訊號，認原告經營有線電視業務，有違有線廣播電視法第七十條第一項規定。原
    告則以被查獲之纜線係在登記前所架設之播送訊號纜線，伊已於八十五年間將其
    客戶轉讓與鳳信有線電視系統，該纜線依合約約定由鳳信負責拆剪，並非原告之
    責，且原告係獲有執照之有線廣播電視公司，亦不符合有線廣播電視法第七十條
    第一項規定之處罰要件云云。
    (一)原告主張之理由：
      1.查原處分無非依據高雄縣政府八十八年七月五日八八府新一字第一二五九七
        二號函，謂在高雄縣鳳山市○○路一二九巷十七號旁電桿及同路一二九巷二
        十之二號二樓外牆客戶端分支器測得原告訊號，即認定原告越區擅自經營有
        線電視業務，違法事證明確。惟查，該線纜未有原告收視戶，如有與戶外線
        路連接亦純屬偷接行為，原告無跨區經營有線電視業務，且有線廣播電視法
        第七十條規定：「末依本法規定獲得籌設許可或經撤銷籌設、營運許可，擅
        自經營有線廣播電視業務者，處新台幣二十萬元以上二百萬元以下罰鍰，並
        得按次連續處罰。前項經營有線廣播電視業務之設備，不問屬於何人所有，
        沒入之。」本條文之違法事證取決於三要項：(1)未有營運許可(2)經營有線廣
        播電視業務(3)設置有線廣播電視業務之設備。然依據本案之事實：
        (1)原告雖未有鳳山市營運許可，但早在民國八十五年七月起即不在鳳山市有
          任何業務經營活動，故原告並無任何違法之處。
        (2)本案所測得之線纜僅是原告不再經營後末拆剪之線纜，未有收視戶，原告
          亦無因此一線纜而有任何營業利益。換言之，無收視訂戶，原告末違反第
          七十條規定，縱有他人偷接之行為，亦純屬他人之單方行為，並不能據以
          推論原告與該人有業務交易之營業行為。
        (3)原告末曾在鳳山市設置有線廣播業務之設備，更無違反此一法條。
      2.再按該纜線乃係未經營以後未拆之纜線，該纜線依原告與鳳信有線電視系統
        之合約約定由鳳信負責拆剪，雖是私權間法律關係，但有鑑於有線電視業者
        於轉移收視戶為免中斷，原系統無法逕行剪斷線纜，須由新系統剪接線纜，
        本案主要是因原告自行拆剪線纜之不可能，原告既已將跨區之訂戶移轉給該
        區之系統業者，被告並不能逕以有線廣播電視法第七十條，認定原告尚有營
        運之行為。
      3.末查有線廣播電視法第七十條處罰之對象為末獲得籌設許可或經撤銷籌設、
        營運許可而擅自經營有線廣播電視業務者，原告係業已獲得籌設、營運許可
        ，僅不慎溢播訊號至經營區域外者，則非有線電視法第七十條所規範之處罰
        範圍內。又原告將鳳山市所有收視戶移轉至鳳信有線電視系統，自係與原收
        視戶終止收視關係，嗣後縱鳳信有線電視系統就相關線路未為清除，亦屬該
        公司職責，而非被告所指稱原告違反有線廣播電視法第七十條之情形。
        綜上所述，原處分於法不合，請撤銷再訴願、訴願決定及原處分云云。
    (二)被告主張之理由：
      1.按被告機關依有線廣播電視法第七十二條第三項授權訂定「有線電視節目播
        送系統暫行管理辦法」（以下簡稱暫管辦法），暫管辦法第二條規定「申請
        登記有線電視節目播送系統者，應於本辦法發布施行後一個月內填具申請書
        ，附繳下列資料，向直轄市政府、縣（市）政府辦理申請登記：一營業日期
        及營業事實證明資料四份。二負責人身分證影本四份。三頭端地址及設備清
        冊四份。四營業區域圖四份。五系統布纜圖四份。前項第一款至第三款資料
        由直轄市政府、縣（市）政府審查，第四款資料由中央主管機關審查，第五
        款資料送交通部備查。未依第一項所定期限辦理者，不受理其申請登記。」
        有線廣播電視法第七十條規定「未依本法規定獲得籌設許可或經撤銷籌設、
        營運許可，擅自經營有線廣播電視業務者，處新台幣二十萬元以上二百萬元
        以下罰鍰，並得按次連續處罰。」
      2.查暫管辦法第二條第四、五款規定，有線播送系統於辦理申請登記時，尚需
        繳交營業區域圖，由新聞局審查後，據以核發有線電視節目播送系統登記證
        。該登記證上並載有其經營區域，應為原告所明知之事實，該營業區域既經
        主管機關核定，如有所變更時，應報請主管機關核准。其目的即在避免業者
        任意變更、形成不當競爭、紊亂市場秩序，亦使營業區域登記之精神蕩然無
        存，原告與第三人間之合約有何約定，純屬私權間法律關係，不得據此規避
        違法播送事實應負之責。原告雖係被告機關登記在案之有線播送系統，惟其
        依暫管辦法規定申請登記並經核准經營之區域為高雄市前鎮區、楠梓區、鼓
        山區、三民區、鹽埕區、旗津區、新興區、前金區、苓雅區、小港區；而原
        告於本案系爭區域高雄縣鳳山市，並未依暫管辦法之規定申請登記為有線播
        送系統者，竟擅自經營有線電視業務，違法事證明確，有高雄縣政府八八府
        新一字第一二五九七二號函暨被告機關測證有線播送系統播送節目內容作業
        紀錄表附卷可稽，揆諸首揭法令，被告機關依有線廣播電視法第七十條規定
        處罰，並無違法或不當之處。
      3.又暫管辦法所定有線播送系統，係一暫時性之措施，採就地合法經營之方式
        ，於登記前該地區有經營之事實，始得申請登記。高雄縣政府八十八年七月
        二日九時二十分許在高雄縣鳳山市○○路一二九巷十七號旁電桿及被告機關
        會同高雄縣政府人員於同年七月二十九日十三時三十分許在鳳山市○○路一
        二九巷二十之二號二樓外牆客戶端測得原告於登記之營業區域外播送之節目
        訊號，即為其違法營運之事證。原告未經許可，擅自於未登記之營業區域經
        營有線電視業務，違反有線廣播電視法第七十條第一項規定，違法事證明確
        ，本即應負拆除纜線或支付拆剪費用義務，原告與第三人之間合約有何約定
        ，純屬私權間法律關係，不得據此規避違法播送事實應負之責，原告既將高
        雄縣鳳山市由鳳信有線電視系統概括承受其業務，原告自應注意截斷其登記
        營業區域外之節目訊號。今系爭區域纜線不僅貼有原告之系統標籤，且有原
        告播出之節目訊號，可見該傳輸原告節目訊號之纜線，實與一般單純之無訊
        號纜線有別，原告疏於注意，任令其節目於登記營業之區域外播放，其自應
        負其法律上責任。綜上所述，原告違反有線廣播電視法規定之事實甚為明確
        ，請判決駁回原告之訴等語。
    理  由
一、按「申請登記有線電視節目播送系統（以下簡稱有線播送系統）者，應於本辦法
    發布施行後一個月內填具申請書，附繳左列資料，向直轄市政府新聞處或縣（市
    ）政府辦理申請登記：一營業日期及營業事實證明資料四份。二負責人身分證影
    本四份。三頭端機房地址及設備清冊四份。四營業區域圖四份。五系統布纜圖四
    份。前項第一款至第三款資料由直轄市政府新聞處或縣（市）政府審查，第四款
    資料由行政院新聞局審查，第五款資料送交通部備查。未依第一項所定期限辦理
    者，不受理其申請登記。」為依修正前有線電視法第六十九條規定所訂定之暫管
    辦法第三條所明定。又未依規定獲得籌設許可或經撤銷籌設、營運許可，擅自經
    營有線廣播電視業務者，處新台幣二十萬元以上二百萬元以下罰鍰，並得按次連
    續處罰，為有線廣播電視法第七十條第一項所規定。
二、本件被告機關以原告係經核准以高雄市前鎮區、小港區、苓雅區、前金區、新興
    區、旗津區、鹽埕區、三民區、楠梓區及鼓山區為經營區域之有線播送系統，惟
    經高雄縣政府於八十八年七月二日九時二十分至三十四分派員在高雄縣鳳山市○
    ○路一二九巷十七號旁電桿（桿號：府後高分四）測得原告播送之節目訊號，復
    於同年月二十九日十三時三十分至四十分派員在同路一二九巷二十之二號二樓外
    牆客戶端分支器測得原告播送之節目訊號，且戶外電線桿上之纜線亦有原告之標
    示，被告機關因以原告未經許可，擅自於未登記之營業區域經營有線電視業務，
    依有線廣播電視法第七十條第一項規定，處罰鍰八十萬元，並請即刻停止違法播
    送節目之行為。原告不服被告機關上開處分，以其於高雄縣鳳山市之收視戶早於
    八十五年七月間已全數移轉予系統業者鳳信有線電視系統，依其客戶電腦資料顯
    示，高雄縣鳳山市○○路一二九巷十七號收視戶端之線纜，其早在八十四年五月
    三十一日即已拆除，同路一二九巷二十之二號二樓並非其收視戶，所測得之節目
    訊號係收視戶偷接戶外電線桿纜線。又有線廣播電視法第七十條係針對未取得播
    送登記證即設置播送設備非法經營所為之處罰，其既未設置有線電視設備，亦無
    招攬有線電視業務之情事，被告機關援引上開條文處其罰鍰，難令心服云云。第
    查原告雖係被告機關登記有案之有線電視節目播送系統，惟其原獲准經營之區域
    為高雄市前鎮區、小港區、苓雅區、前金區、新興區、旗津區、鹽埕區、三民區
    、楠梓區及鼓山區等情，為原告所不爭，而原告於高雄縣鳳山市擅自經營有線電
    視業務，有高雄縣政府八十八年七月五日八八府新一字第一二五九七二號函、該
    府側錄有線播送系統播送節目內容作業紀錄表影本及側錄帶等附該局卷可稽，違
    法事證明確，該貼有原告標示之纜線既有原告播送之節目訊號，所稱係收視戶偷
    接戶外電力桿纜線云云，自難採信。至於原告稱其於高雄縣鳳山市之收視戶早於
    八十五年七月間已全數移轉予系統業者鳳信有線電視系統，該纜線原係未經營後
    未拆之纜線，原告與鳳信有線電視系統之合約約定應由鳳信負責拆剪，雖是私權
    間法律關係，但有鑑於有線電視業者於轉移收視戶為免中斷，原系統無法逕行剪
    斷線纜，須由新系統剪接纜線，本案主要是因原告自行拆剪線纜之不可能，原告
    既已將跨區之訂戶移轉給該區之系統業者，被告並不能逕以有線廣播電視法第七
    十條，認定原告尚有營運之行為一節。查暫管辦法所定有線播送系統，係一暫時
    性之措施，採就地合法經營之方式，於登記前該地區有經營之事實，始得申請登
    記。原告在高雄市前鎮區、小港區、苓雅區、前金區、新興區、旗津區、鹽埕區
    、三民區、楠梓區及鼓山區等地取得有線電視節目播送系統，係依據暫管辦法之
    規定取得，自應受該辦法之拘束。依暫管辦法第二條第四、五款規定，有線播送
    系統於辦理申請登記時，尚需繳交營業區域圖，由被告機關審查後，據以核發有
    線電視節目播送系統登記證。該登記證上並載有其經營區域，應為原告所明知之
    事實，該營業區域既經主管機關核定，如有所變更時，應報請主管機關核准。其
    目的即在避免業者任意變更、形成不當競爭、紊亂市場秩序，亦使營業區域登記
    之精神蕩然無存；查原告雖係被告機關登記在案之有線播送系統，惟其依暫管辦
    法規定申請登記並經核准經營之區域為高雄市前鎮區、楠梓區、鼓山區、三民區
    、鹽埕區、旗津區、新興區、前金區、苓雅區、小港區；至於高雄縣鳳山市，原
    告並未向主管機關行政院新聞局申請登記並獲得籌設許可，竟任令其播送訊號隨
    纜線至登記區域外之高雄縣鳳山市播送，自屬未獲得籌設許可擅自經營有線電視
    業務，顯已違反有線廣播電視法第七十條第一項規定，自應負拆除纜線之義務，
    原告縱與第三人間之合約有何約定，純屬私權間法律關係，原告如認其違約致其
    受有損害，原告得向其請求損害賠償，不得以之作為冀免其應負違規責任之論據
    ，所訴核不足採。原處分並無不法，一再訴願決定遞予維持，亦稱妥適，原告徒
    執前詞，訴請撤銷，為無理由，應予駁回。
據上論結，本件原告之訴為無理由，爰依行政訴訟法第九十八條第三項前段，判決如
主文。
中    華    民    國      九十      年      八        月      十五      日
                               臺 北 高 等 行 政 法 院  第 一 庭
                                           審 判 長 法  官  鄭忠仁
                                                    法  官  楊莉莉
                                                    法  官  林金本
右為正本係照原本作成。
如不服本判決，應於送達後二十日內，向本院提出上訴狀並表明上訴理由，如於本判
決宣示後送達前提起上訴者，應於判決送達後二十日內補提上訴理由書（須按他造人
數附繕本）。
中      華      民      國     九十     年      八      月     十五     日
                                                     書記官  簡信滇


司法院資訊處製作；財團法人民間司法改革基金會備份。
